臺灣基隆地方法院民事判決　　　　　　　96年度簡上字第23號
上　訴　人　甲○○
被上訴人　　乙○○
訴訟代理人　許麗江律師
複代理人　　陳宣弘
上列當事人間請求拆屋還地事件，上訴人對於中華民國96年３月
29日本院基隆簡易庭95年度基簡字第0932號第一審判決提起上訴
，本院第二審合議庭於中華民國96年12月10日言詞辯論終結，茲
判決如下：
    主  文
上訴駁回。
第二審訴訟費用由上訴人負擔。
    事實及理由
一、被上訴人起訴主張：坐落基隆市七堵區○○○段西勢仙洞湖
    小段0128地號土地（下稱系爭土地）為渠所有，上訴人無合
    法權源占有系爭土地，建造廟宇等建物，範圍如原審判決附
    圖Ａ部分，面積共525.平方公尺（即上訴人在系爭土地上建
    有基隆市七堵區○○○路８號房屋），迭次催請上訴人將地
    上物拆除後，返還無權占用之系爭土地，均不獲置理等情，
    爰依民法第0767條之規定，訴請上訴人將所占用如附圖Ａ部
    分之地上物拆除後，將所占用之土地返還予渠。並陳明願供
    擔保，請准宣告假執行。
二、上訴人對於占有被上訴人所有系爭土地，建有廟宇等建物，
    範圍如附圖Ａ部分等事實並不爭執，惟以：渠祖先早在日據
    時期即在系爭土地耕作，渠父並在其上搭建草屋，後草屋被
    颱風摧毀，渠才在原址重新建屋；渠從未離開該處。又系爭
    土地原非被上訴人所有；原所有權人出賣予被上訴人前，應
    先通知渠優先承買，然原所有權人並未通知渠，渠亦係在本
    件被訴後，始知系爭土地之現所有權人為被上訴人；且渠長
    期使用系爭土地，應已屬有權使用等語，資為抗辯。
三、原審對於被上訴人之請求，判決上訴人應將坐落系爭土地如
    原審判決附圖Ａ部分（面積共525.平方公尺）即門牌為基隆
    市七堵區○○○路８號房屋拆除後，將土地返還被上訴人；
    並定履行期間為４月，及准被上訴人以新臺幣28萬元供擔保
    後，得為假執行。上訴人不服，提起上訴，求為判決：(一)
    原判決廢棄。(二)被上訴人在第一審簡易之訴駁回。除援用
    第一審之事實及舉證外，補稱：上訴人夫妻均住在系爭土地
    處，可否再讓渠等使用10年或住到死亡後再返還等語。被上
    訴人則求為：駁回上訴。補稱：渠不同意再讓上訴人使用系
    爭土地10年或住到死亡後再返還等語。
四、查被上訴人主張：系爭土地為渠所有，上訴人無合法權源占
    有系爭土地，建造廟宇等建物，範圍如原審判決附圖Ａ部分
    ，面積共525.平方公尺（即上訴人在系爭土地上建有基隆市
    七堵區○○○路８號房屋）等事實，業據被上訴人提出系爭
    土地之登記謄本１件為證，經核屬實，且為上訴人所不爭，
    上訴人占用系爭土地之範圍及面積，並經原審勘驗現場及函
    請基隆市安樂地政事務所派員實地會測，繪有土地複丈成果
    圖附卷可稽，被上訴人之主張自堪信為真實。至長期使用他
    人已登記之土地，如非以地上權人之意思，公然和平繼續占
    有，且已經過時效取得地上權之時間，依法可獲得保障外，
    並不能使「無權占有」而變為「有權使用」，上訴人辯稱：
    渠長期使用系爭土地，應已屬有權使用云云，自無可採。
五、按「所有權人對於無權占有或侵奪其所有物者，得請求返還
    之；對於妨害其所有權者，得請求除去之。」民法第0767條
    定有明文。上訴人既無權占用被上訴人所有系爭土地如原審
    判決附圖Ａ部分，面積共525.平方公尺（即上訴人在系爭土
    地上建有基隆市七堵區○○○路８號房屋），已如上述，從
    而被上訴人本於所有權人之地位，依民法第0767條之規定，
    請求上訴人將地上物拆除後，將所占用之土地返還予渠，自
    有依據，應予准許。次按「判決所命之給付，其性質非長期
    間不能履行或斟酌被告之境況，兼顧原告之利益，法院得於
    判決內定相當之履行期間或命分期給付。經原告同意者，亦
    同。」民事訴訟法第0396條第１項亦定有明文。本件係命拆
    屋還地，依其性質並非立時可成，審酌上訴人現仍住在系爭
    土地處，遷移他處需相當時日，其性質非長期間不能履行，
    爰依上開規定，酌定履行期間為４月。又被上訴人陳明願供
    擔保，請准宣告假執行，與法亦無不合，爰酌定相當之擔保
    金額一併准許之。是原審判命上訴人拆屋還地，酌定履行期
    間為４月，並依被上訴人之聲請宣告假執行，於法並無違誤
    ，上訴意旨指摘原判決不當，求予廢棄改判，為無理由，應
    予駁回其上訴。
六、本件結論已明，兩造其餘之攻擊、防禦方法及舉證，已與結
    論無關，故不再一一論究，併予敘明。
七、據上論結，本件上訴為無理由，依民事訴訟法第0436條之１
    第３項、第0449條第１項、第78條，判決如主文。
中　　華　　民　　國　　96　　年　　12　　月　　24　　日
                  民事庭審判長法  官  李媛媛
　　                          法　官　姚貴美
　　                          法　官　林金發
以上正本係照原本作成。
對本判決不得上訴。
中　　華　　民　　國　　96　　年　　12　　月　　24　　日
                              書記官　陳錦進
